【裁判字號】    92,上易,672
【裁判日期】    920520
【裁判案由】    竊盜
【裁判全文】
臺灣高等法院臺中分院刑事判決             民國九十二年度上易字第六七二號
    上  訴  人
    即  被  告  丙○○
右上訴人因竊盜案件，不服臺灣苗栗地方法院中華民國九十二年二月二十七日第一審
判決（民國九十一年度易字第六六八號，起訴案號：臺灣苗栗地方法院檢察署民國九
十一年度偵字第三八六三號），提起上訴，本院判決如左：
    主  文
上訴駁回。
    事  實
一、丙○○前於民國（下同）八十一年間，因犯竊盜罪經臺灣新竹地方法院判處罰金
    三千元，另於八十一年間，因竊盜罪經同院判處有期徒刑四月；又於八十六年間
    ，因竊盜罪經原法院判處有期徒刑三月，甫於八十七年五月十一日入監執行完畢
    ，竟仍不知悛改，於九十一年九月二十八日中午，因巧遇友人張運喜在乙○○位
    於苗栗縣南庄鄉獅山村十二鄰獅山一一一號住處外所舉辦之結婚喜宴上幫忙，遂
    一同前往，因認該住處人來人往，且為喜宴場合，竟意圖為自己不法之所有，於
    同日下午一時三十分許，趁該處所舉辦之喜事已近尾聲，新郎、新娘及親友們忙
    於向離席來賓致意之際，侵入位於該住宅二樓走廊轉角處乙○○之結婚新房內（
    無故侵入住宅部分，業據乙○○於偵查中撤回告訴），將房門反鎖後，在該房間
    內滯留約一分鐘，以其眼睛搜尋財物，徒手打開房間內衣櫥欲找尋有價值物品之
    際，因聽聞乙○○之胞姐翁雲三敲擊該房門之聲音，而停止翻搜動作，迅速打開
    該房門奪門而出，立即為站在門外之翁雲三發現，報警當場逮獲，始未竊盜得逞
    。
二、案經乙○○訴由苗栗縣警察局頭份分局報請臺灣苗栗地方法院檢察署檢察官偵查
    起訴。
    理  由
一、訊據上訴人即被告（下稱被告）丙○○固坦承於右揭時、地，未經許可進入及滯
    留在告訴人乙○○住宅二樓結婚新房內約一分鐘，嗣經翁雲三報警查獲之事實，
    惟矢口否認有何竊盜犯行，辯稱：伊係因內衣鬆掉，而至二樓房間換衣服，不久
    翁雲三就將伊反鎖在房內，不讓伊出來並報警，伊未翻動房內財物，沒有竊盜云
    云。惟查：
（一）右揭事實，業據告訴人乙○○於警訊時指稱：九十一年九月二十八日中午，係
      伊結婚宴客之日，當日下午一時三十分許，喜宴快結束時，伊胞姐翁雲三發現
      一名女子未經同意進入住處二樓之新娘房，經伊事後清點，並無財物損失，但
      新娘房櫃子有被翻動，伊新婚妻子有二件衣服掉落在衣櫃內等語（見偵卷第十
      七頁反面）；於偵查中及原審審理時亦證稱：本案發生於宴客結束送客時，被
      告係在新娘房被查獲，依當時情形，照理不可能有人會在新娘房內，且新娘房
      只能由內反鎖，被告進入房間前，並未經過伊或家人同意，被告進房間後約一
      、二分鐘即被發現等語（見偵卷第二七頁、原審卷第六十、六二、六三頁），
      核與證人翁雲三證稱：當天丙○○一進到屋內，就有人告訴伊有一個穿紅衣女
      子有問題要注意，伊就特別留意，後來到二樓新娘房，發現房門被反鎖，伊轉
      動該房門喇叭鎖數次，約一分鐘左右，丙○○打開房門，要往外衝，伊問以為
      何在新娘房內，丙○○稱褲頭拉鍊壞了，只是上來弄拉鍊，神情緊張等語（見
      偵卷第十九頁反面、第二七頁反面）相符，亦與被告在偵查中所供：伊進入該
      房間約一分鐘即出來，主人有來敲門等語（見偵卷第二三頁）相符，且有本案
      現場衣櫃遭打開之照片四幀、被告遭逮捕後所拍攝身穿紅色上衣之照片一幀附
      卷可稽（附於偵卷第三一、三二、十五頁），另告訴人乙○○前揭二樓新娘房
      房門鎖係設在房間內，僅能由內反鎖阻止外人進入，而無法從外面上鎖阻止房
      間內人員出去，亦有現場門鎖照片四幀在卷可佐（附於原審卷第五十、五一頁
      ），益徵證人翁雲三前揭證述：伊發現二樓新娘房被反鎖，而轉動該房門喇叭
      鎖數次等語，與事實相符，若被告當時未將房門自內反鎖以阻止外面之人進入
      ，證人翁雲三大可逕行開門進去，何需敲門！則被告於右揭時、地，未經許可
      ，擅自進入告訴人乙○○住處二樓結婚新房內，並將房門反鎖，且在內滯留約
      一分鐘許，嗣因聽見證人翁雲三轉動該房門喇叭鎖無法開啟而敲門之聲音，始
      迅速開門欲衝出房門外，而立即被攔阻等情，應堪認定。
（二）查證人翁雲三問被告為何滯留在房間內時，被告答稱：褲頭拉鍊壞了，上來換
      衣服云云，經警移送檢察官偵訊時則供稱：因為衣服前、後顛倒穿，別人笑伊
      ，才到二樓換衣服云云（見偵卷第二二頁反面），嗣於同年十月十七日檢察官
      第二次偵訊時則又改稱：因內衣鬆掉，故到二樓房間換衣服云云（見偵卷第二
      七頁），被告就其為何進入結婚新房之理由，反覆不一。參諸告訴人乙○○及
      證人翁雲三一再陳稱：「本案住宅，在一樓即有二間盥洗室及四間房間，二樓
      則在樓梯一上來處就有一間房間及一間廁所，需通過走廊來到轉角處，才是告
      訴人乙○○結婚新房之房門口，因當天是結婚的日子，該房門外貼有斗大『囍
      』字，房間內也有貼」等語（見偵卷第二十頁、原審卷第六三、七十頁），並
      有告訴人乙○○庭繪現場圖一幀（附於原審卷第七六頁）、結婚新房房門照片
      一幀（附於原審卷第五一頁）及房間內衣櫃上貼有「囍」字之照片在卷可稽，
      則被告若僅為換衣服，何需捨近處該住宅一樓之二間盥洗室、四間房間及二樓
      一上樓梯後之第一間房間及另一間廁所，轉挑較遠而位在轉角處告訴人之結婚
      新房作為其換衣服之地點！證人即被告友人張運喜證稱：「被告當天有提到拉
      鍊壞了，但因很忙，沒有注意看被告拉鍊有沒有壞，當時是喜宴開始半小時，
      出到第四道菜時」云云（見原審卷第四六、四七、六七頁），告訴人乙○○及
      證人翁雲三亦供稱：「發現被告在結婚新房的時間，是喜宴快結束時」等語，
      告訴人乙○○更明確指訴：「當天喜宴進行約一個半至二個小時間」云云（見
      原審卷第六八頁），被告於原審審理時亦表示：伊進入該房間之時間係告訴人
      送客之時等語（見原審卷第六八頁），則被告即使因拉鍊掉了需更衣，理應在
      喜宴進行半小時，即上第四道菜之時更換，因為斯時客人正多，被告更會在意
      其衣著，豈有在一個小時後，喜宴結束，客人漸漸離席時，始想起要換衣服而
      進入告訴人住處二樓新婚房間之理！
（三）綜上所述，被告選擇在告訴人乙○○宴客結束，正在送客，照理不可能會有人
      在新娘房之時點，進入該住處二樓轉角處貼有「囍」字，依常理多擺有首飾、
      賀儀之結婚新房，而將房門反鎖，在內滯留約一分鐘許，嗣因聽見證人翁雲三
      轉動該房門喇叭鎖無法開啟而敲門之聲音，始迅速開門欲衝出房門外等情觀之
      ，其進入告訴人二樓結婚新房，顯係基於不法所有之意圖，入房內搜尋有價值
      之東西，在其滯留一分鐘期間，房內物品已經被告以眼睛搜尋，並開啟衣櫃，
      則該房間內之物品，已處於隨時可為被告竊取之狀態，甚為明確。被告辯稱：
      進入房間係要換衣服云云，係屬卸責之詞，不足採信。告訴人乙○○嗣後雖陳
      稱：東西都放在抽屜或櫃子裡，未發現櫃子或抽屜有被翻動跡象等語，惟此與
      其之前在警訊時指訴、現場照片已屬不符，應係事後與被告達成和解，且因新
      婚欲息事寧人，而為迴護被告之詞，自應以其警訊筆錄之指訴為可採。本案事
      證明確，被告犯行洵堪認定，應予依法論科。
二、按侵入住宅竊盜究以何時為著手起算時點，依一般社會觀念，咸認行為人以竊盜
    為目的，而侵入他人住宅，搜尋財物時，即應認與竊盜之著手相當，被告在其主
    觀上既以竊盜為目的侵入告訴人住處，並已進入該住處二樓之結婚新房，留滯時
    間有一分鐘，並以眼睛搜尋財物，縱尚未將其所物色之財物移入自己支配管領之
    下，惟客觀上已足認其行為係與侵犯他人財物之行為有關，且屬具有一貫接連性
    之密接行為，顯然已著手於竊盜行為之實行，核其所為，係犯刑法第三百二十條
    第一項、第三項之竊盜未遂罪。又被告前於八十一年間，因犯竊盜罪經臺灣新竹
    地方法院判處罰金三千元，另於八十一年間，因竊盜罪經同院判處有期徒刑四月
    ；又於八十六年間，因竊盜罪經原法院判處有期徒刑三月，甫於八十七年五月十
    一日入監執行完畢，此為被告所自承，並有臺灣苗栗地方法院檢察署刑案資料查
    註紀錄表、臺灣高等法院被告全國前案紀錄表、法務部被告在監在押資料表及原
    法院判決影本各一份在卷足憑，其於受有期徒刑之執行完畢後，五年以內再犯有
    期徒刑以上之罪，為累犯，應依法加重其刑。而被告已著手於竊盜犯行之實行而
    不遂，為未遂犯，應依刑法第二十六條前段之規定減輕其刑，並依法先加後減之
    。原審適用刑法第三百二十條第一項、第三項、第二十六條前段、第四十七條、
    罰金罰鍰提高標準條例第一條前段之規定，審酌被告素行不佳、犯罪動機、行竊
    之手段、犯罪所生之危害、犯後未能坦承犯行，告訴人係因甫辦喜事，想息事寧
    人之心態始與被告達成和解，暨檢察官以被告素行不良，犯後又多方飾詞狡辯，
    毫無悔意，難認態度良好，本案趁鄉里間辦喜事之際，欲竊取賀禮及嫁妝首飾等
    貴重財物，情節亦不輕，雖幸因即時被察覺而未得逞，然仍屬危害重大，而具體
    求處有期徒刑捌月等一切情狀，量處被告有期徒刑捌月，以資懲戒。其認事、用
    法及量刑，均無不當，被告上訴意旨否認犯罪，指摘原判決不當，為無理由，應
    予駁回。
三、據上論斷，應依刑事訴訟法第三百六十八條，判決如主文。
本案經檢察官甲○○到庭執行職務。
中      華      民      國    九十二     年      五       月    二十    日
                                  臺灣高等法院臺中分院刑事第九庭
                           審判長法  官  陳  筱  珮
                                              法  官  趙  春  碧
                                              法  官  吳  重  政
右正本證明與原本無異。
不得上訴。
                                              書記官  林  育  德
中      華      民      國    九十二     年      五       月   二十二   日
附錄：
刑法第三百二十條第一項
意圖為自己或第三人不法之所有，而竊取他人之動產者，為竊盜罪，處五年以下有期
徒刑、拘役或五百元以下罰金。
                                                                        Ｆ


司法院資訊處製作；財團法人民間司法改革基金會備份。
